臺灣高雄地方法院刑事判決　　　　　　　　　　　　九十一年度訴字第二二六二號
　　公　訴　人　臺灣高雄地方法院檢察署檢察官
　　被　　　告　丙○○
　　　　　　　　乙○○
　　　　　　　　丁○○
　　　　　　　　戊○○
　　共　　　同　薛西全
　　選任辯護人　利美利
右列被告因殺人未遂案件，經檢察官提起公訴（九十年度調偵字第六八二號），甲○
判決如左：
    主  文
本件公訴不受理。
    理  由
一、本件公訴意旨略以：被告丙○○於民國九十年四月十九日晚上八時三十分許，在
    位於高雄市○○區○○路與新庄路交岔路口附近之「魚友釣魚場」釣魚，旋於同
    日晚上十一時許，因不滿該魚場員工己○○，向其告知若釣魚超過晚上十一時，
    須另行補單收費一節，竟憤而離去，隨後於翌日（即同年同月二十日）凌晨一時
    十分許，邀同俱有殺人犯意聯絡之乙○○、丁○○、戊○○及某不詳真實姓名年
    籍之成年男子二人回到上開釣魚場後，渠等六人即分持木棍毆打當時仍在釣魚場
    內之己○○頭部與身體等部位，並在毆打過程高喊：「給他死」等語，雖經該釣
    魚場員工陳茂麟在場制止，渠等仍繼續毆打，直至己○○不支跌入魚池內，並受
    有上唇撕裂傷、牙齒斷裂及右肘挫傷等傷害後，丙○○、乙○○、丁○○、戊○○及不詳真實姓名、年籍之男子二人才罷手離去，而己○○經送醫急救始倖免於
    難，因認被告均共同涉有刑法第二百七十一條第二項、第一項之殺人未遂罪嫌云
    云。
二、按犯罪事實應依證據認定之，無證據不得推定其犯罪事實，刑事訴訟法第一百五
    十四條定有明文；又告訴乃論之罪，告訴人於第一審辯論終結前，得撤回其告訴
    ；告訴經撤回者，法院應諭知不受理之判決，刑事訴訟法第二百三十八條第一項
    、第三百零三條第三款亦有明定。次按殺人與傷害之區別，應以有無殺意為斷，
    即行為人於下手時有無決意取被害人生命為準，至於被害人受傷處是否致命部位
    ，及傷痕多寡、輕重為何等，亦僅得供審判者心證之參考，究不能據為絕對之標
    準；行為人於行為當時，主觀上是否有殺人之故意，除應斟酌其使用之兇器種類
    、攻擊之部位、行為時之態度、表示外，尚應深入觀察行為人與被害人之關係、
    衝突之起因、行為當時所受之刺激、下手力量之輕重，被害人受傷之情形及行為
    事後之態度等各項因素綜合予以研析，殊不能僅以口頭之詞語，遽認其必有殺人
    之犯意，最高法院二十年非字第一０四號、七十八年台上字第五二一六號著有判
    例可資參照。
三、本件公訴人認被告涉犯刑法第二百七十一條第二項、第一項之殺人未遂罪嫌，無
    非係以告訴人己○○之指訴、證人陳茂麟於警訊之證述、驗傷診斷證明書，且被
    告持木棍持向朝人體頭部與身體之要害擊打之際，不僅足以致人於死，甚且高喊
    ：「給他死」等語，是渠等有殺人之犯意為主要論據。然訊據被告丙○○、乙○○、丁○○及戊○○均堅決否認有何殺人之犯意，被告丁○○、戊○○辯稱：渠
    等案發當晚根本未在現場等語；而被告丙○○辯稱：當時伊有揮手推打告訴人，
    但並未持木棍毆打，被告乙○○當時僅係勸架之人，而被告戊○○及丁○○並未
    在現場，印象中一起參與毆打告訴人己○○之釣友有二、三位，但因案發是時現
    場情形相當混亂，所以詳細情節並不清楚，後來己○○可能怕被我們毆打，所以
    就跳下魚池裡，伊當時並無任何殺人意圖等語；被告乙○○則辯稱：當晚在現場
    ，因為看到認識的朋友在釣魚，就去看他們釣魚，後來我就看到我哥哥他們一群
    人在打架，我就過去勸架並把他們拉開，且依我當時角度來看，己○○是因為害
    怕被打，所以自己跳到魚池裡面，而且我當時的角度也看不出何人拿拳頭打，何
    人拿棍子等語。經查：
（一）被告丙○○於案發是在場並持木棍擊打告訴人頭部等處，致告訴人受有上唇撕
      裂傷及牙齒斷裂事實，業據告訴人於甲○審理時指訴綦詳，並有博正醫院九十
      年四月二十日診斷證明書乙份在卷可佐，另據證人陳茂麟於警訊時證稱：「我
      於九十年四月二十日凌晨一時許，在我服務的魚友釣魚場工作時，我見到一人
      來後，又陸續進來四、五人就開始打我們同事己○○，當時我要打電話報警，
      其他四、五人就手持棍棒看見我們同事己○○即一陣亂打，並有人叫喊『給他
      死』後，將己○○打落魚池裡仍不罷手，繼續將他們手中的棍棒往魚池中己○○的頭上砸，且叫囂說『就是他』、『給他死』等語，然後就有釣友來勸說打
      到就好了不再打了，結果該釣友反而被該四、五人打，起因我不知道，打湯某
      的人我都不認識，但見到站在旁邊叫我不要打電話報警的人我會認得，其他的
      人我就沒有印象」等語（見九十年六月二十四日警訊筆錄）、核與告訴人指訴
      遭人持木棍毆打一節相符，佐以上開診斷證明書所示傷勢，告訴人分別受有上
      唇撕裂傷、牙齒斷裂及右肘挫傷等傷害，而上唇撕裂傷及牙齒斷裂等傷害，其
      所受之「撕裂傷」及「牙齒斷裂」，如非遭人借以外物施力，衡難僅憑單純揮
      手毆擊足以致之，是被告丙○○辯稱：係以徒手毆打被害人云云，自不足採。
（二）按持木棍敲打人之頭部，是否有殺人之決意，應參酌當時情況、行為之動機，
      視其下手之情形及毆擊之方向與受傷之輕重等一切情狀以為綜合之判斷，此迭
      經最高法院判例闡明。本件告訴人當日所受之傷勢僅係上唇撕裂傷、牙齒斷裂
      及右肘挫傷等傷害，而此傷勢程度依一般常理及生活經驗，除造成人體皮膚表
      層組織受損及牙齒功能受阻外，並不會造成生命危險，而對照證人陳茂麟前開
      於警訊時所陳及告訴人己○○雖於警訊及偵查時陳稱：被告丙○○於九十年四
      月十九日晚上十一時許，在「魚友釣魚場」與爭吵後，復於翌日即（四月二十
      日）凌晨一時十分許，夥同其餘被告五人手持棍棒看見我即一陣毆打，並高喊
      「給他死」等語，甚而於其被打落魚池裡時，仍持木棍往魚池中砸云云，然於
      甲○審理時則改陳：「（問：九十年四月十九日晚上是否被人殺傷？）丙○○
      我本來就認識他，當天晚上十一點時，因為丙○○釣魚的時間過了而要求他補
      單，結果丙○○就跟我吵架，其他的人沒有，後來吵完架丙○○即先行回去，
      其他的人我就沒有注意到，當時跟他在一起的，我印象較清楚的人只有丙○○
      ，吵完後六、七個人留下來，後來到隔天凌晨一、二點的時候，丙○○就喝了
      酒回來跟我理論，丙○○跟我再度起爭執，丙○○並隨手拿起一支在場的一支
      木棍，往我身上打，造成我嘴唇破裂及牙齒斷裂，我在閃躲的時候就自己掉到
      池子裡面去了，我是閃躲的時候自己不小心掉到池子裡面去的」、「（問：當
      時是丙○○打你一下，你就掉到池子裡面去？）他們打我一下，我就掉到池子
      裡面，他們沒有繼續追打我，並沒有在池子旁邊等著我」、「（問：當時是否
      有其他的人一起打？）沒有，當時就只有我跟丙○○起爭執在吵架，其他的人
      只有做拉開的動作」、「（問：是否有人說給他死的話嗎？）當時因為在場的
      人很多很亂，可能是在場的人在旁邊幸災樂禍的這樣說」等語，告訴人前後指
      述內容及被告是否有高喊「給他死」與繼續追打過程並不相同，所為之證言及
      指述內容尚有可議，仍應調查其他事證以佐其實。
（三）承上說明，依告訴人於甲○審理時上開所陳，被告於持木棍毆打告訴人頭部後
      ，並無再繼續毆打傷害告訴人或停駐於魚池邊，以強暴手段強使告訴人受有死
      亡可能等行為，此足見被告丙○○及在場之參與者，當時僅係一時氣憤，始持
      木棍毆打告訴人，而非基於殺人之故意。又當時情狀若如告訴人己○○及陳茂
      麟於警訊時所陳，苟被告當時確有殺人意圖而糾眾殺人，則依當時在現場參與
      毆打之被告人數至少多達六人，於告訴人遭木棍毆打並跌落魚池內時，尚且高
      喊「給他死」及以木棍砸向告訴人頭部，而當時亦無任何足以阻斷被告進行殺
      人行為之情事發生，且衡諸當時情狀，告訴人當時業已受傷跌落魚池內，倘被
      告丙○○及在場之其他被告確有欲殺害告訴人之意思，被告當可輕易阻止告訴
      人爬上魚池或繼續以木棍等物毆打即可輕易達其殺人目的，然被告丙○○及在
      場之其餘參與被告並未為之，此亦與一般蓄意糾眾殺人常情不符，益徵被告丙○○及其他參與犯行之被告並無致告訴人於死之意甚明。綜上，甲○審酌當時
      情狀、被告之動機、下手部位及輕重等情，被告丙○○及其餘在場參與之被告
      並無致告訴人於死之意甚明，被告丙○○及乙○○所辯並無殺人之故意等語，
      應堪採信。
四、甲○審究被告並無殺害告訴人之犯意，渠等所為不論是否俱有犯意之聯絡與在場
    行為之分擔，應僅係涉犯刑法第二百七十七條第一項之普通傷害罪，公訴人認被
    告所為係犯刑法第二百七十一條第二項、第一項之殺人未遂罪嫌，容有誤會。末
    按告訴乃論之罪，告訴人於第一審辯論終結前，得撤回其告訴；又告訴經撤回者
    ，法院應諭知不受理之判決，刑事訴訟法第二百三十八條第一項，及第三百零三
    條第三款分別定有明文。本件被告因傷害案件，經檢察官提起公訴，認被告係犯
    刑法第二百七十一條第二項、第一項之殺人未遂罪，惟如前所述，甲○認被告所
    為應係涉犯同法第二百七十七條第一項之普通傷害罪，又該罪依同法第二百八十
    七條前段之規定，須告訴乃論，而告訴人己○○業於九十一年十月四日甲○審理
    中明確表示不願追究、撤回告訴之意，此有甲○該日審判筆錄可按，揆諸首揭法
    條、說明，爰不經言詞辯論，逕諭知不受理之判決。
據上論斷，應依刑事訴訟法第三百零三條第三款、第三百零七條，判決如主文。
中      華      民      國      九十一      年      十      月    七    日
                                  臺灣高雄地方法院刑事第六庭
                                      法  官  邱  基  峻
右正本證明與原本無異。
如不服本判決，應於判決送達後十日內，向甲○提出上訴狀。
                                      書記官  顏  平  國
中    華    民    國      九十一      年      十        月      九      日
